【裁判字號】    95,訴,380
【裁判日期】    951107
【裁判案由】    偽造文書等
【裁判全文】
臺灣宜蘭地方法院刑事判決
公  訴  人  臺灣宜蘭地方法院檢察署檢察官
被      告  丙○○
上列被告因偽造文書案件，經檢察官提起公訴（95年度偵字第16
22號），被告於本院準備程序中為有罪之陳述，經告以簡式審判
程序之旨，並聽取當事人意見後，經合議庭評議裁定由受命法官
獨任行簡式審判程序，判決如下：
    主  文
丙○○連續行使偽造私文書，足以生損害於他人，處有期徒刑陸
月，如易科罰金以銀元參佰元即新臺幣玖佰元折算壹日。送貨單
上收件人欄內偽造之「乙○○」、「張志偉」、「甲○○」署名
各壹枚及「戊○○」署名參枚均沒收。
    事  實
一、丙○○於民國93年9月至94年1月間任職於永定時價商場，任
    職期間，竟基於意圖為自己不法所有及行使偽造準私文書之
    概括犯意，利用為消費者結帳之際，截錄如附表所示持卡人
    之玉山商業銀行股份有限公司（以下簡稱玉山銀行）信用卡
    卡號及有效期限等資料，連續於附表所示之時間，多次上網
    冒用「乙○○」、「張志偉」、「甲○○」及「戊○○」等
    人之名義填載卡號或及信用卡有效期限等資料，利用電腦處
    理所顯示之文字、符號及影像向附表所示之商家表示其為信
    用卡之真正持卡人而行使之，其以此方式購物數次，或係交
    易失敗而未遂，或係使商家陷於錯誤，誤以為係信用卡之真
    正持有人向其購物，而以郵寄方式依丙○○指示之處所及收
    貨人姓名，交付商品與丙○○，足以生損害於乙○○、張志
    偉、甲○○、戊○○等4 人及如附表所示商家對交易對象辨
    識之正確性，使丙○○分別購得價值新臺幣（下同）13,571
    元之CASIO廠牌EX-500型數位相機、5,370元之頸鍊式MP3 、
    16,337元之三星牌手機、357元之鋰電池、6,499元之藍芽無
    線耳機組、2,245元之記憶卡、357元之四節式三腳架、1,35
    9元之內耳式耳機及1,484元之耳塞式耳機等物品而既遂。又
    丙○○為隱匿其冒用他人信用卡消費之事實，於接獲上開訂
    購之產品時，在送貨單上收件人欄內偽簽乙○○、戊○○、
    張志偉及甲○○等人之簽名，並持以行使交付與送貨者，用
    以表示係乙○○等人收受貨物之私文書，均足以生損害於商
    家對貨物寄送之正確性及乙○○等人。
二、案經台北縣政府警察局瑞芳分局報請臺灣宜蘭地方法院檢察
    署檢察官偵查起訴。
    理  由
一、認定犯罪事實所憑之證據及理由：
    上開犯罪事實業據被告丙○○坦承不諱，核與告訴代理人丁○○所述情節大致相符，並有田至琴、林芳志、楊世曉出具
    未有附表一所示消費行為之聲明書3紙及授權書1紙（警卷第
    13-16）、永定實價商場消費者名單1紙（警卷第17頁）、被
    告於網路上填載貨物指定送達地及購買人資料1 份（警卷第
    18-19頁）、附表一所示持卡人之交易明細表8份（警卷第20
    -31頁）、被告以乙○○名義簽收貨物之單據1紙（警卷第32
    頁）及被告以乙○○、戊○○、甲○○名義購物之資料各 1
    紙（警卷第33-35 頁）在卷可稽，足認被告任意性自白與事
    實相符，犯行堪予認定，應依法論科。
二、論罪科刑之理由：
（一）被告行為後，於94 年1月7日修正通過之新刑法已於95年7
      月1日施行，修正後刑法第2 條第1項規定：「行為後法律
      有變更者，適用行為時之法律，但行為後之法律有利於行
      為人者，適用最有利於行為人之法律。」此規定係法律變
      更所生新舊法律比較適用之準據法，其本身不生新舊法比
      較之問題，均依裁判時即修正後之刑法第2條第1項定其應
      適用之刑法法律，合先敘明。
（二）刑法第339條第1項之詐欺取財罪並非此次修法之範圍，其
      法定刑形式上仍維持5年以下、拘役或1,000元以下罰金。
      然刑法第33條第5 款已由原先：「罰金：一元以上」修正
      為：「罰金：新臺幣一千元以上，以百元計算之」，且刑
      法施行法第1條之1亦規定：「中華民國九十四年一月七日
      刑法修正施行後，刑法分則編所定罰金之貨幣單位為新臺
      幣。九十四年一月七日刑法修正時，刑法分則編未修正之
      條文定有罰金者，自九十四年一月七日刑法修正施行後，
      就其所定數額提高為三十倍。但七十二年六月二十六日至
      九十四年一月七日新增或修正之條文，就其所定數額提高
      為三倍」，是刑法第339條第1項之詐欺取財罪，其所得科
      處之罰金刑已因刑法第33 條第5款之修正而實質變更為最
      高新臺幣3萬元，最低新臺幣1,000元。依被告行為時之刑
      罰法律，即罰金罰鍰提高標準條例第1 條前段提高倍數10
      倍及修正前刑法第33條第5款罰金最低額以銀元1元計算之
      規定，詐欺取財罪所得科處之罰金刑最高為銀元1 萬元即
      新臺幣3萬元，最低為銀元1元即新臺幣3 元。經新、舊法
      比較適用結果，修正後之刑法並未有較有利於被告之情形
      ，爰依刑法第2條第1項前段適用修正前之刑法第339條。
（三）按以錄音、錄影或電磁紀錄藉機器或電腦處理所顯示之聲
      音、影像或符號，足以表示其用意之證明者，依刑法第22
      0條第2項規定，以文書論。而所謂電磁紀錄，指以電子、
      磁性或其他無法以人之知覺直接認識之方式所製成之紀錄
      ，而供電腦處理之用，刑法第220條第3項亦定有明文。又
      文書之行使，每因文書性質、內容不同而異，就刑法第22
      0 條之準文書而言，只須藉由機器、電腦處理或電磁紀錄
      ，得以表示其文書之內容即屬之，亦即行為人藉由機器、
      電腦處理時所顯示之影像或符號，足以表示用意之證明而
      行使之，即達於行使準私文書之程度。本件被告明知其並
      非真正持卡人，竟在網路商店購物，輸入如附表所示真正
      持卡人之信用卡卡號、有效日期、授權號碼而製作網路訂
      購資料，使上開資料顯示於電腦處理影像之螢幕上，用以
      表示係真正持卡人以其所有之信用卡購物之意，上開經電
      腦處理螢幕上所示之文字內容自屬刑法第220 條所規定之
      準文書，應以文書論。被告偽造準私文書後而傳送網路商
      店行使之，均足以生損害於真正持卡人及網路商店對交易
      對象辨識之正確性，是核被告所為，係犯刑法第216 條、
      第210條、第220條第2 項之行使偽造私文書罪、行使偽造
      準私文書罪及同法第339條第1項之詐欺取財罪。被告所為
      偽造署押之低度行為，為偽造私文書之高度行為所吸收，
      偽造私文書及偽造準私文書之低度行為，為其行使之高度
      行為所吸收，均不另論罪。
（四）被告先後多次行使偽造準私文書、私文書及詐欺取財犯行
      ，時間緊接，犯罪構成要件相同，顯係基於概括犯意為之
      ，雖被告行為後，刑法第56條連續犯之規定業已刪除，此
      刪除雖非犯罪構成要件之變更，然已影響其刑罰法律效果
      ，自屬法律變更，經比較新、舊法適用結果，依新法論以
      數罪並未較有利於被告，是被告先後多次行使偽造準私文
      書、私文書及詐欺取財犯行仍應依舊法論以連續犯，各以
      一罪論，均依法加重其刑。又被告所犯之詐欺取財既遂、
      未遂犯行，應依連續犯論以較重之詐欺取財既遂罪。
（五）刑法第55條後段關於牽連犯之規定於94年1月7日該次修正
      中業已刪除，惟修正後無論係論以數罪併罰或論以想像競
      合，均無較有利於被告之情形，是依刑法第2條第1項前段
      ，應認被告所犯行使偽造準私文書罪、私文書罪及詐欺取
      財數罪間，有手段、目的之牽連關係，為牽連犯，應從一
      重論以行使偽造私文書罪。
（六）公訴人雖未就被告於附表所示網路商店之電腦網頁上登載
      乙○○、張志偉、甲○○及戊○○等人之名字及信用卡卡
      號、有效期限等資料，涉犯行使偽造準私文書部分起訴，
      惟該部分犯行與起訴部分有牽連犯之裁判上一罪關係，為
      起訴效力所及，本院自得併予審理。
（七）刑法第41 條第1項前段關於易科罰金之規定，新法修正為
      「犯最重本刑為五年以下有期徒刑以下之刑之罪，而受六
      個月以下有期徒刑或拘役之宣告者，得以新臺幣一千元、
      二千元或三千元折算一日，易科罰金」，惟依被告行為時
      之刑罰法律，即修正前第41 條第1項前段：「犯最重本刑
      為五年以下有期徒刑以下之刑之罪，而受六個月以下有期
      徒刑或拘役之宣告，因身體、教育、職業、家庭之關係或
      其他正當事由，執行顯有困難者，得以一元以上三元以下
      折算一日，易科罰金」，及修正前罰金罰鍰提高標準條例
      第2 條關於「依刑法第四十一條易科罰金者，均就其原定
      數額提高為一百倍折算一日；法律所定罰金數額未依本條
      例提高倍數，或其處罰法條無罰金刑之規定者，亦同」等
      規定，易科罰金之折算標準最高為銀元300元即新臺幣900
      元，最低為銀元100元即新臺幣300元，經比較修正前、後
      關於易科罰金之折算標準，修正後之規定並無較有利於被
      告之情形，爰依刑法第2條第1項前段適用修正前刑法第41
      條第1項前段及修正前罰金罰鍰提高標準條例第2條之規定
      。
（八）爰審酌被告犯後坦認犯行，態度尚佳，且無前科，素行亦
      稱良好，有臺灣高等法院被告前案紀錄表在卷可憑（本院
      卷第6 頁），並與玉山銀行達成和解，有卷附和解書可參
      （偵卷第10頁），惟施詐次數甚多，金額不低及高職畢業
      之智識程度等情狀，量處如主文所示之刑，並諭知易科罰
      金之折算標準。
（九）被告冒用乙○○、戊○○、張志偉及甲○○名義所偽造之
      送貨單6紙（警卷第18-19頁），雖未扣案，然亦乏積極證
      據證明業已滅失，仍應依法宣告沒收其上偽造之乙○○、
      張志偉、甲○○署名各1枚及戊○○署名3枚。
據上論斷，應依刑事訴訟法第273條之1第1項、第299條第1項前段
，刑法2 條第1項前段，修正前刑法第56條，刑法第216條、第210
條，修正前刑法第220條第2項、第339條第1項、第41條第1項前段
、第55 條後段，刑法第219條，罰金罰鍰提高標準條例第1條前段
，修正前罰金罰鍰提高標準條例第2條，現行法規所定貨幣單位折
算新臺幣條例第2條，判決如主文。
本案經檢察官吳廣莉到庭執行職務。
中    華    民    國    95    年    11    月     7    日
                  刑事第二庭法  官  楊坤樵
以上正本證明與原本無異。
如不服本判決應於收受本判決後10日內向本院提出上訴書狀，其
未敘述上訴理由者，並得於提起上訴後10日內向本院補提理由書
狀(均須按他造當事人之人數附繕本)「切勿逕送上級法院」。
                            書記官  謝佩欣
中    華    民    國    95    年    11    月    8     日
附錄本案論罪科刑法條全文：
刑法第216條
行使第二百十條至第二百十五條之文書者，依偽造、變造文書或
登載不實事項或使登載不實事項之規定處斷。
刑法第第210條
偽造、變造私文書，足以生損害於公眾或他人者，處五年以下有
期徒刑。
刑法第220條
在紙上或物品上之文字、符號、圖畫、照像，依習慣或特約，足
以為表示其用意之證明者，關於本章及本章以外各罪，以文書論
。錄音、錄影或電磁紀錄，藉機器或電腦之處理所顯示之聲音、
影像或符號，足以為表示其用意之證明者，亦同。稱電磁紀錄，
指以電子、磁性或其他無法以人之知覺直接認識之方式所製成之
紀錄，而供電腦處理之用者。
刑法第339條第1項
意圖為自己或第三人不法之所有，以詐術使人將本人或第三人之
物交付者，處五年以下有期徒刑、拘役或科或併科一千元以下罰
金。


司法院資訊處製作；財團法人民間司法改革基金會備份。
